【裁判字號】    88,上訴,1339
【裁判日期】    890106
【裁判案由】    毒品危害防制條例
【裁判全文】
臺灣高等法院臺南分院刑事判決          八十八年度上訴字第一三三九號    Ｃ
      上  訴  人  臺灣雲林地方法院檢察署檢察官
      被      告  乙  ○  ○
      指定辯護人  本院公設辯護人  丁  ○  ○
右上訴人因毒品危害防制條例案件，不服臺灣雲林地方法院八十七年度訴字第一九五
號中華民國八十八年七月二十三日第一審判決（起訴案號：臺灣雲林地方法院檢察署
八十六年度偵字第四九二四號、第五三九七號），提起上訴，本院判決如左：
      主    文
上訴駁回。
      理    由
一、公訴意旨略以：被告乙○○於民國（下同）八十六年十月八日下午二時許，在雲
    林縣林內鄉某加油站前，以新台幣（下同）三千元之價錢，販賣毒品海洛因一小
    包０‧四公克予甲○○一次，因認被告涉犯修正前肅清煙毒條例第五條第一項之
    販賣毒品罪嫌云云。
二、按犯罪事實應依證據認定之，無證據不得推定其犯罪事實；又不能證明被告犯罪
    或其行為不罰者，應諭知無罪之判決，為刑事訴訟法第一百五十四條、第三百零
    一條第一項所明文。又認定不利於被告之證據須依積極證據，苟積極證據不足為
    不利於被告事實之認定時，即應為有利被告之認定，更不必有何有利之證據；又
    事實之認定，應憑證據，如未能發現相當之證據，或證據不足以證明，自不能以
    推測或擬制之方法，以為裁判之基礎（最高法院三十年上字第八一六號、四十年
    台上字第八六號判例意旨參照）。
三、公訴人認被告乙○○涉犯販賣毒品海洛因之犯行，係以證人甲○○於警訊時之證
    述，及員警於八十六年十月十五日晚上十時三十分許，持搜索票至同案被告李堂
    喜（已先行審結）住處搜索時，接獲證人甲○○之電話欲向在該處暫住之被告乙
    ○○購買海洛因，員警乃佯稱係被告乙○○，並與甲○○約定地點交易，警方人
    員遂至現場將甲○○帶回偵訊，而獲悉上情，且在李堂喜住處查獲被告乙○○持
    有海洛因淨重０‧六八公克等為其論據。惟訊之被告乙○○堅決否認上開販賣毒
    品海洛因犯行，辯稱：伊被查獲當日，並未接獲甲○○之電話，員警和甲○○之
    電話交談，並不能認定伊販賣海洛因，且扣案之海洛因係伊自己施用，伊從未販
    賣毒品海洛因等語。經查：
（一）證人甲○○於警訊時供稱：「我第一次向他（指乙○○）購買海洛因是在八十
      六年十月八日十四時許，在林內鄉加油站前，以新台幣參千元購得一小包海洛
      因」云云（警訊卷八十六年十月十五日偵訊筆錄），而於原審審理時，先則稱
      ：「沒有（向乙○○買過海洛因）」云云（原審卷第二八七頁反面），經質以
      ：「為何警訊時指證向被告買過一次？」，旋即改稱：「十月八日我有請乙○
      ○幫我調貨，質量是三千元，彼此約在李堂喜住處附近給我」云云（原審卷第
      二八八頁），嗣於本院審理中則證稱：「我有打電話給被告說我要買三千元之
      海洛因，但貨未到手」云云（本院卷第四七頁正面），則其是否有向被告購買
      海洛因之證述反覆不一，且購買之地點係「林內鄉加油站」，或「李堂喜住處
      附近」（指雲林縣虎尾鎮○○里○○路六十一號附近）？又係向被告購買或向
      其調貨？所購買之海洛因有無到手？均明顯不符，其證詞是否可採，已堪置疑
      。參以證人甲○○如有於八十六年十月八日曾向被告買過海洛因，事隔七天後
      （十月十五日）又再度聯絡被告購買海洛因，則甲○○施用毒品海洛因當有一
      段時日，其尿液應可檢驗出嗎啡之陽性反應（按海洛因經施用水解後以嗎啡態
      樣被檢驗出），然其被捕當日經採尿送驗竟未驗出嗎啡陽性反應，此有雲林縣
      衛生局出具之煙毒尿液成績書一紙附卷可稽（偵查卷第五一頁），其既未施用
      毒品海洛因，則其是否真有向被告購買海洛因，實令人質疑？又其雖證稱：海
      洛因係供伊母親陳游岑乳癌末期止痛用云云，惟查陳游岑業於八十七年二月八
      日死亡，有戶籍謄本及死亡證明書各一件在卷足憑，是此部分之證述已無從查
      證。又其母既屬癌症末期，醫院自有較便宜之止痛針劑可供施用，衡情其實不
      必甘冒違法風險及花費鉅資購買海洛因之可能，是甲○○之證詞顯難採信。
（二）次查，承辦員警丙○○於原審審理時固證稱：「甲○○打來找乙○○我接的，
      我說「大仔」（台語）去廁所，有什麼事？他說要買東西，我說是粗的，還是
      細的，他說細的（台語指海洛因），他說急需要用，還約了時間、地點，好像
      說要買二千元或三千元」等語（原審卷第三０一頁反面），於本院審理則稱：
      「當時甲○○打電話進來，我騙他說我是被告朋友，他說要向被告買『糖仔』
      （安非他命）二、三千元，要我轉告被告，我們就約了時間、地點見面」等語
      （本院卷第四八頁），則其所述甲○○於電話中欲向被告購買之毒品，究為海
      洛因或安非他命，前後不符，尚難憑採。而證人甲○○於原審證稱：「案發當
      天傍晚我從台中中國醫藥學院門口的公用電話打到李堂喜家找乙○○買海洛因
      ，因為我知道他有吸食，我母親癌症很痛苦，我買來是給我母親止痛的，電話
      打去的時候，是刑警接的，他假裝是乙○○，約我在林內加油站見面，我走中
      投公路，約四、五十分鐘就到加油站，到了那裡就被逮捕」、「我電話中是說
      要向他要，不是要向他買」等語（見原審卷第二八七頁反面、二八八頁正面）
      ，於本院審理中則證稱：「當天我打電話給被告，電話是警員接的，他騙我說
      他是被告之朋友，問我有何事，我說我母親不舒服，要被告幫我弄點海洛因，
      我們就約時間、地點見面」等語（本院卷第四頁正面），其所述案發當天員警
      接電話時，究竟是假裝被告乙○○亦或乙○○之朋友，顯不相同，亦有可疑。
      且本案亦查無其等彼此通話錄音譯文可考，實無從得知員警與證人甲○○間確
      實之談話內容，其等證詞實難採為不利於被告之證據。又查本案查獲時，雖扣
      得屬於被告所有之施用毒品工具注射針筒及毒品海洛因一小包（驗餘淨重○‧
      六八公克），然始終並未查獲任何屬於被告乙○○所有供販賣用之大量海洛因
      ，或電子秤、夾鏈袋、分裝器、帳冊等販賣海洛因所使用之工具，況被告本身
      亦有施用海洛因之習慣（施用第一級毒品部分業經原審判決免刑確定），故亦
      不得僅憑扣案之一小包海洛因遽認被告有販賣毒品之犯行。
四、綜上所述，本院依調查所得之證據，並查無被告有何公訴人所指販賣毒品之犯行
    ，被告所為伊並未販賣海洛因之辯解，尚可採信。此外，復查無其他積極證據，
    足資證明被告有何販賣毒品海洛因之犯行，揆諸前開說明，被告此部分犯罪尚屬
    不能證明，原審因而就被告販賣毒品部分為無罪之諭知，核無不合，公訴人上訴
    意旨，仍執前詞，指摘原判決不當，非有理由，應予駁回。
據上論斷，應依刑事訴訟法第三百六十八條，判決如主文。
本案經檢察官羅清溪到庭執行職務。
中    華    民    國      八十九      年      一      月      六        日
                                  臺灣高等法院臺南分院刑事第二庭
                                      審判長法官  游    明    仁
                                            法官  蔡    長    林
                                            法官  呂    佳    徵
右正本證明與原本無異。
如不服本判決，應於判決送達後十日內向本院提出上訴狀，其未敘述理由者並應於提
出上訴狀後十日內向本院補提理由書（應附繕本)。
              法院書記官  陳    嘉    琍
中    華    民    國      八十九      年      一      月      七        日


司法院資訊處製作；財團法人民間司法改革基金會備份。
